【裁判字號】    98,家抗,38
【裁判日期】    980507
【裁判案由】    收養子女
【裁判全文】
臺灣高雄地方法院民事裁定              98年度家抗字第38號
抗  告  人  甲○○
            丙○○
上當事人間聲請認可收養子女事件，抗告人對於中華民國98年3
月13日本院97年度養聲字第337 號第一審裁定不服，提起抗告，
本院管轄之第二審合議庭裁定如下：
    主  文
原裁定廢棄。
認可甲○○（男，民國○○年○○月○○日生，身分證統一編號：Ｚ000
000000號）自民國97年10月9 日起收養丙○○（男，民國○○年○○
月○○日生，身分證統一編號：Ｚ000000000號）為養子。
聲請及抗告程序費用新臺幣貳仟元由抗告人負擔。
    理  由
一、抗告意旨略以：因抗告人即被收養人丙○○自生父丁○○與
    生母乙○○（原名湯素倩）於民國73年間離異之後，即未再
    與丁○○聯繫，而丁○○亦從未與被收養人丙○○聯繫，且
    雙方離婚當時言定丙○○歸丁○○監護，並由其負擔全部生
    活費用，但丁○○均未履行扶養義務，並置乙○○母子於不
    顧迄今。自一審法官命抗告人補正丁○○之同意書起，抗告
    人即多次與丁○○之親屬聯繫，希望丁○○出面協議，並取
    得其同意，惟迄今未得回應，其親屬稱丁○○再婚後移居他
    處，目前不知去向，已長時間未與家人聯繫。又抗告人即收
    養人甲○○自與被收養人丙○○之生母乙○○結婚後即將丙○○視如己出，經長年累月相處，已培養出如父子之深厚情
    感，且被收養人丙○○已成年，應有獨立判斷思考之能力，
    及爭取維護個人權益，如因僅受限於欠缺其生父同意書面資
    料，無法聲請認可收養，應為剝奪被收養人丙○○享受父愛
    之權利，及再造人倫關係之機會。為此，爰提起本件抗告，
    請求廢棄原裁定，並准予認可本件收養等語。
二、按「收養者之年齡，應長於被收養者20歲以上。但夫妻共同
    收養時，夫妻之一方長於被收養者20歲以上，而他方僅長於
    被收養者16歲以上，亦得收養。」、「夫妻之一方收養他方
    之子女時，應長於被收養者16歲以上。」、「下列親屬不得
    收養為養子女：一、直系血親。二、直系姻親。但夫妻之一
    方，收養他方之子女者，不在此限。三、旁系血親在六親等
    以內及旁系姻親在五親等以內，輩分不相當者。」、「夫妻
    收養子女時，應共同為之。但夫妻之一方收養他方之子女者
    ，得單獨收養」、「夫妻之一方被收養時，應得他方之同意
    。」，民法第1073條第1 項、第2 項、第1073條之1 、第10
    74條第1 款、第1076條前段分別定有明文。次按「子女被收
    養時，應得其父母之同意。但有下列各款情形之一者，不在
    此限：一、父母之一方或雙方對子女未盡保護教養義務或有
    其他顯然不利子女之情事而拒絕同意。二、父母之一方或雙
    方事實上不能為意思表示。」，民法第1076條之1 第1 項定
    有明文。再按「收養應以書面為之，並向法院聲請認可。收
    養有無效、得撤銷之原因或違反其他法律規定者，法院應不
    予認可」、「被收養者為成年人而有下列各款情形之一者，
    法院應不予收養之認可：一、意圖以收養免除法定義務。二
    、依其情形，足認收養於其本生父母不利。三、有其他重大
    事由，足認違反收養目的。」，民法第1079條、第1079條之
    2 亦分別定有明文。
三、經查：
（一）本件抗告人即被收養人丙○○為已婚之成年人，其與抗告
      人即收養人甲○○間已成立收養關係，並徵得被收養人之
      生母乙○○及其配偶陳淑真之同意等事實，業據抗告人於
      原審提出收養契約書、體格檢查表、在職證明書、被收養
      人生母之收養同意書各1 份及戶籍謄本3 份為證（見原審
      卷第3 頁至第9 頁），並於本院提出被收養人配偶之收養
      同意書暨公證書1 份及戶籍謄本4 份為佐，經核與民法第
      1073條、第1073條之1 、第1074條、第1076條規定相符，
      合先敘明。
（二）又抗告人主張被收養人丙○○之生父丁○○自73年間與乙○○離婚後，即未曾照顧或探視被收養人，更未盡任何扶
      養義務，且目前行蹤不明等情，除據抗告人於本院調查時
      陳述甚詳外，並經證人即被收養人之母乙○○到庭證述明
      確（見本院98年4 月14日準備程序筆錄），且丁○○經本
      院合法通知復未到庭表示意見，堪認抗告人上開主張為真
      實。是丁○○顯然未善盡其對被收養人保護教養之義務，
      且現行方不明即事實上不能為意思表示之情形，依上揭民
      法第1076條之1 第1 項但書規定，本件丙○○被收養，雖
      未得其生父丁○○之同意，仍合乎收養之法律要件。
（三）再者，被收養人之生父目前行蹤不明，業如前述，而被收
      養人之生母與收養人已結婚多年，被收養人並不因本件收
      養即免除其對生母之扶養義務，且被收養人與收養人共同
      生活多年，雙方感情深厚，被收養人亦認同收養人父親之
      角色，據此，本件收養並無意圖以收養免除法定扶養義務
      ，或有足認對被收養人之本生父母不利之情事或有其他違
      反收養目的之情形；此外，復查無收養有無效、得撤銷之
      原因或違反其他法律規定，而有不應認可收養之事由。
四、綜上，參諸上開法律規定，本件抗告人聲請認可收養，於法
    尚無不合，應予准許。原審以抗告人迄今未補正被收養人之
    生父及其配偶之同意書，本件收養不合法為由，駁回抗告人
    之聲請，容有未洽。抗告意旨指謫原裁定不當，求予廢棄，
    為有理由，應由本院廢棄原裁定，並准許認可抗告人即收養
    人甲○○收養抗告人即被收養人丙○○。
五、依非訟事件法第21條第1 項、第24條第1 項、第23條、第46
    條，民事訴訟法第492 條，裁定如主文。
中    華    民    國    98    年    5     月    7     日
                  家事法庭審判長法  官  廖家陽
                                法  官  吳宏榮
                                法  官  劉建利
以上正本證明與原本無異。
如不服本裁定應於送達後10日內向本院提出再抗告狀，並繳納裁
判費新台幣1,000元。
再為抗告應以適用法規顯有錯誤為理由，並經本院之許可，該許
可以原裁定所涉及之法律見解具有原則上之重要性者為限。
中    華    民    國    98    年    5     月    7     日
                                書記官  徐錦純


司法院資訊處製作；財團法人民間司法改革基金會備份。
